---
title: "Utilitaires pour EcoFoG"
author:
- name: Eric Marcon
  affiliation: AgroParisTech, UMR EcoFoG
  email: eric.marcon@ecofog.gf
package: EcoFoG
output:
  BiocStyle::html_document
abstract: |
  Présentation du package EcoFoG.
vignette: |
  %\VignetteIndexEntry{Introduction}
  %\VignetteEngine{knitr::rmarkdown}
  %\VignetteEncoding{UTF-8}
---

# Contenu du package

Le package `r Githubpkg("rstudio/rmarkdown")` contient des outils utiles aux membres de l'UMR.
Il est hébergé sur _GitHub_ sans vocation à être déposé sur CRAN.

Il contient :

- Des modèles de documents _RMarkdown_ :

    - Un modèle d'article (produit au format PDF) bien formaté;

    - Un modèle de mémo (produit au format PDF) plus simple que l'article;

    - Un modèle de présentation Beamer;
    
    - Un modèle d'ouvrage (Bookdown): livre, rapport, thèse.
    
- Du code :

    - Des fonctions pour accéder aux données de la base Guyafor à partir du réseau local du campus de Kourou ou en VPN.


# Modèles de documents

Dans RStudio, créer un nouveau document de type Document R Markdown. 
L'assistant permet de choisir entre divers formats.

Cliquer sur _From template_: à partir de modèles installés par des packages. 
Les modèles du package EcoFoG sont affichés.

Ecrire le document dans RStudio : le mode d'emploi des modèles est dans leur contenu. 

Cliquer sur le bouton **Knit** de RStudio génère le document au format demandé.

Il est préférable de créer un projet RStudio pour bénéficier de toutes les possiblités : _File_ / _New Project_ puis utiliser l'assistant pour créer un projet à partir d'un dossier existant.


# AutoMap

Application Shiny pour la création de cartes de Paracou.

Exécuter `Automap()` et compléter le formulaire pour obtenir une carte.

L'application ne fonctionne que si elle peut accéder à la base de données Guyafor, ou à une copie locale.


# Accès aux données

Les fonctions `Guyafor2df()` et `Paracou2df()` produisent des dataframes à partir de la base de données Guyafor.


# Environnement logiciel

## Minimum

La package est destiné à _R_, à installer de préférence dans sa [dernière version](https://cran.r-project.org/) avec [RStudio](https://www.rstudio.com/products/rstudio/download/#download) en version supérieure à 1.

Pour installer le package à partir de GitHub, il faut utiliser le package _devtools_ après l'avoir lui-même installé comme tout autre package (menu _Tools/Install Packages..._).
Le script suivant, à exécuter, permet d'installer _devtools_ et les packages nécessaires à _EcoFoG_ avant d'installer le package lui-même:

```{r Install, eval=FALSE}
# Install necessary packages only
InstallPackages <- function(Packages) {
  sapply(Packages, function(Package) if (!Package %in% installed.packages()[, 1]) {install.packages(Package)})
}
# Markdown
InstallPackages(c("base64enc", "knitr", "rmarkdown", "bookdown"))
# Automap
InstallPackages(c("sqldf", "ggplot2", "ggrepel", "RSQLite", "svglite", "shiny", "shinyjs", "shinycssloaders"))
# Other packages
InstallPackages(c("odbc", "devtools"))
# EcoFoG
devtools::install_github("EcoFoG/EcoFoG")
```

## Production de fichiers PDF

Une installation de _LaTeX_ est nécessaire pour produire des fichiers PDF avec RMarkdown.
Sous Windows, utiliser [MikTex](https://miktex.org/download).
Le téléchargement automatique des packages manquants (sous Windows: MiKTeX settings, _Install missing packages=Yes_) est indispensable pour que `r Githubpkg("rstudio/bookdown")` fonctionne correctement.

Un bon éditeur pour _LaTeX_ est [_TeXstudio_](https://www.texstudio.org/) et un éditeur de fichiers bibliographiques est [_JabRef_](http://www.jabref.org/).
Aucun des deux n'est indispensable pour produire des documents avec _RMarkdown_.


## Publication

Il est pratique d'utiliser une base bibliographique (fichier _.bib_) générale (par exemple, produite par _Mendeley_ ou _Zotero_) pendant la phase de rédaction.
Au moment de la publication d'un article, il faut alors extraire un fichier _.bib_ spécifique, contenant seulement les références utilisées.

[_Jabref_](http://www.jabref.org/) est le bon outil pour le faire:

- Ouvrir le fichier _.tex_ produit par RMarkdown avec un éditeur pour _LaTeX_ (_TeXstudio_) ;

- Lancer la compilation pour produire entre autres un fichier _aux_ ;

- Ouvrir la base bibliographique générale avec _Jabref_ ;

    - Utiliser le menu _Tools /New Sublibrary based on Aux file..._ ;
    
    - Sélectionner le fichier _aux_ et cliquer sur _Generate_;
    
    - Sauvegarder nouvelle base bibliographique et la déclarer comme dans le fichier _Rmd_ de l'article.
    
La base produite peut être allégée en retirant les champs inutiles comme le résumé, le lien vers le fichier PDF de chaque article, les annotations :

- Utiliser le menu _Quality /Set-clear-append-rename fields..._ ;

- Compléter le champ _Field name_ : abstract;annote;file;mendeley-tags ;

- Sélectionner _All entries_,  _Clear fields_ et cliquer sur _OK_.


## Développement sous R

Le développement de packages R nécessite les outils de R (_RTools_), à installer en même temps que chaque mise à jour de R, dans la version de développement ([téléchargement pour Windows](https://cran.r-project.org/bin/windows/Rtools/)).

La gestion des sources avec _Git_, intégrée à _RStudio_, nécessite l'installation de _git_: [téléchargement pour Windows](https://git-for-windows.github.io/).
Installer le logiciel avec toutes les options par défaut mais désactiver l'intégration à Windows Explorer.
Pour utiliser _git_ dans l'explorateur de Windows en plus de _RStudio_, installer [Tortoise Git](https://tortoisegit.org/download/).

Les vignettes des packages peuvent être réalisées, comme celle-ci, avec le package _BiocStyle_, à installer à partir de _Bioconductor_ (et non CRAN):

```{r _BiocStyle_, eval=FALSE}
source("https://bioconductor.org/biocLite.R")
biocLite("BiocStyle")
```

Le package nécessite [ImageMagik](https://www.imagemagick.org/) pour traiter les images, à installer.
En absence d'_ImageMagik_, la production de chaque image par un bout de code _R_ (_R chunk_) produit une erreur.

La vérification des packages renvoie un avertissement si [qpdf](https://sourceforge.net/projects/qpdf/) n'est pas installé.
Télécharger le fichier zip et coller tout le contenu du dossier _bin_ dans le dossier _bin_ de _Rtools_.

Un autre avertissement est renvoyé en absence de [Ghostscript](https://www.ghostscript.com/) à télécharger et installer.
Copier ensuite le contenu du dossier _bin_ dans le dossier _bin_ de _Rtools_.

[perl](https://www.perl.org/) est nécessaire au fonctionnement de _pdfcrop_ qui est un utilitaire installé avec les distributions de _LaTeX_ comme _MikTeX_.
_pdfcrop_ élimine automatiquement les marges excédentaires des figures au format PDF produite par R à condition de le déclarer dans les options de _knitr_: 

```{r , eval=FALSE}
knitr::knit_hooks$set(crop = knitr::hook_pdfcrop)
knitr::opts_chunk$set(crop=TRUE)
```
L'option `crop=TRUE` peut être déclatée globalement ou dans chaque bout de code qui produit une figure.
L'appel à _pdfcrop_ ralentit la production des documents et doit être utilisé seulement pour la production finale.
